【裁判字號】    98,消債抗,514
【裁判日期】    980921
【裁判案由】    聲請更生程序
【裁判全文】
臺灣高雄地方法院民事裁定           98年度消債抗字第514號
抗  告  人  甲○○
代  理  人  任進福律師
上列抗告人因消費者債務清理事件聲請更生，對於中華民國98年
8 月11日本院98年度消債更字第740 號裁定提起抗告，本院裁定
如下：
    主  文
抗告駁回。
抗告程序費用新臺幣壹仟元由抗告人負擔。
    理  由
一、抗告意旨略以：抗告人因積欠花旗銀行股份有限公司（下稱
    花旗銀行）債務無法清償，乃於民國97年11月間，依消費者
    債務清理條例之規定，向花旗銀行申請債務前置協商，惟遭
    該銀行以未能接受顯足以負擔之還款方案為由，致協商不成
    立。而抗告人每月收入縱以新臺幣（下同）41,429元計算，
    扣除每月債務所衍生之利息及違約金8,250 元及子女教育費
    10,000元、子女扶養費6,000 元、房租費用5,000 元及健保
    費1,042 元後，尚不足1,172 元，足見已無餘額可供清償所
    餘欠款之本金，客觀上有不能清償債務或不能清償債務之虞
    之情形，原裁定認抗告人並無客觀上不能清償債務之情形存
    在，顯屬可議，爰依法提起本件抗告請求廢棄原裁定等語。
二、按債務人不能清償債務或有不能清償之虞，且無擔保或無優
    先權之債務總額未逾新臺幣1,200 萬元者，於法院裁定開始
    清算程序或宣告破產前，得向法院聲請更生，消費者債務清
    理條例第3 條、第42條第1 項分別定有明文。又聲請更生或
    清算不合程式或不備其他要件者，法院應以裁定駁回之，但
    其情形可以補正者，法院應定期間先命補正，復為同條例第
    8 條所明定。
三、經查：
  (一)抗告人主張積欠花旗銀行消費債務，前依消費者債務清理條
    例之規定，向最大債權花旗銀行申請協商後，遭該金融機構
    以未能接受顯足以負擔之還款方案為由，致協商不成立等情
    ，業據抗告人提出債權人清冊、戶籍謄本、前置協商不成立
    通知書、財團法人金融聯合徵信中心當事人查詢個人資料（
    信用報告）回覆書等件為證（見原審卷第5 頁、第53頁至第
    54 頁 、第35頁、第62頁之1） ，經核大致相符，堪信為真
    。又原審函詢花旗銀行查明抗告人目前積欠債務總額為1,03
    7,662 元，及自97年11月6 日起按年息7.95％計算之利息暨
    自97年11月5 日起按上開利率20％計算之違約金，有花旗銀
    行陳報狀及其附件之債權憑證附卷可憑（見原審卷第85頁及
    第91頁），原裁定乃以此數額認定抗告人之債務總額，抗告
    人對此亦未爭執，堪信屬實。
  (二)抗告人於原審雖主張每月實領薪資僅為21,376元（見原審卷
    第16頁）云云，惟其就此並未提出具體資料供原審及本院參
    酌，故其主張已難採憑。而觀諸抗告人於97年全年所得為49
    7,145 元，則其每月收入應為41,429元，此有97年各類所得
    扣繳暨免扣繳憑單在卷可考（見原審卷第39頁）；另原審依
    職權調取其97年度之收入資料，其97年度之薪資總額如扣除
    扣繳稅額後達512,606 元，有稅務電子閘門財產財產所得調
    件明細表在卷可稽（見原審卷第94頁），並參抗告人之勞保
    薪資投保金額為42,000元，薪資單之收入亦多在42,000元以
    上，有卷附薪資單、勞工保險被保險人投保資料表附卷可參
    （見原審卷第30頁至第31頁、第42頁），故原審認抗告人每
    月收入至少應為41,429元，自無不合，抗告人就此認定亦未
    爭執，堪信為真。
  (三)再關於抗告人每月必要生活費用部分，因消費者債務清理條
    例之立法目的，係為使不幸陷入經濟困境之人得以清理債務
    、重建生活，並在清理過程中能保有符合人性尊嚴之最低基
    本生活，而非維持債務人過去慣常之寬逸生活，是於評估履
    行原協商方案是否顯有重大困難時，並非由聲請人任意主張
    其基本生活費用之數額，否則將造成揮霍無度以致清償能力
    降低，反而易使更生程序無從進行，因此本院認應以抗告人
    協商時居住之高雄市依內政部社會司所公佈之98年度最低生
    活費用，即每月11,309元計算抗告人之最低生活費為宜。又
    此金額依內政部所公告之最低生活費用計算內容，已包括水
    電費、勞健保、稅捐、房租、醫藥費、保險等費用在內，除
    特殊情形外，抗告人逾此範圍所主張之項目及金額即難認必
    要。故抗告人認其生活費應再加計房租費用5,000 元，而以
    16,309元計算每月之生活費云云，自無足採。
  (四)另抗告人主張須扶養2 名子女，已提出戶籍謄本、子女之財
    產歸屬資料清單、綜合所得稅各類所得資料清單等件為證（
    見本院卷第53頁至第54頁、第47頁至第52頁），堪信為真。
    又其子女因與抗告人同居住於高雄市，其扶養費亦應以上開
    最低生活費標準，即以每人每月最低生活費11,309元計算，
    而其子女之分擔義務人有2 人，故其扶養費支出應為11,309
    元（計算式＝11,309元×2 ÷2 ＝11,309元）始屬合理。又
    此扶養費之計算內容，猶如前述，已包括子女日常之水電費
    、醫藥費、保險以及教育等費用，故除有特殊情形外，抗告
    人逾此範圍所主張之項目及金額即難認必要。故抗告人認其
    扶養2 名子女之生活費用含教育費用應以16,000元計算云云
    ，自屬無理，核無足採。
  (五)若以抗告人前開積欠花旗銀行之債務計算其每月應繳利息及
    違約金之金額，分別應為6,875 元、1,375 元（計算式：1,
    037,662 ×7.95％÷12＝6,875 、6,875 ×20％÷＝1,375
    ，元以下四捨五入）。準此，抗告人就上開債務每月應繳之
    利息及違約金總計即為8,250 元（計算式：6,875 ＋1,375
    ＝8,250） ，而此為抗告人所不爭執，應屬真實。又以抗告
    人每月平均所得41,429元扣除上述每月債務所衍生之利息及
    違約金金額8,250 元，及生活必要費用及扶養費22,618元後
    （計算式：11,309元＋11,309＝22,618），既尚餘10,561元
    可供償債，準此以觀，抗告人每月可供償債之款項，不但足
    以清償剩餘欠款每月所衍生之利息及違約金，尚有餘額可供
    清償所餘欠款之本金，是抗告人客觀上並無不能清償債務之
    情形存在，應可認定。
  (六)末由抗告人前與花旗銀行前置協商時，該行提出之協商方案
    為分144 期攤還，每月還款8,071 元，此為抗告人所自承（
    見原審卷第67頁）。而抗告人每月既有餘裕足供清償欠款，
    且其顯非無法負擔債權銀行提供之還款方案，其竟仍不願意
    與債權銀行協商，並主張有不能清償債務之情而向本院聲請
    更生，足見抗告人僅係欲循債務清理程序以圖減免債務責任
    ，尚難認有何清償債務之誠意甚明。
四、綜上所述，本院認本件更生之聲請，因抗告人未能釋明有不
    能清償債務之情形，以致聲請不合法。原審因審認抗告人並
    無不能清償或不能清償債務之虞之情形而駁回抗告人更生之
    聲請，核無違誤，抗告意旨猶執前詞，指摘原裁定不當，為
    無理由，應予駁回。
五、據上論結，本件抗告為無理由，爰依消費者債務清理條例第
    15條、民事訴訟法第495 條之1 第1 項、第449 條第1 項、
    第95條、第78條，裁定如主文。
中    華    民    國    98    年    9     月    21    日
                  民事第四庭  審判長法  官  黃宏欽
                                    法  官  楊淑儀
                                    法  官  楊淑珍
以上正本證明與原本無異。
本裁定不得再抗告。
中    華    民    國    98    年    9     月    21    日
                                    書記官  吳良美


司法院資訊處製作；財團法人民間司法改革基金會備份。
